【裁判字號】    98,撤緩,78
【裁判日期】    980826
【裁判案由】    聲請撤銷緩刑
【裁判全文】
臺灣花蓮地方法院刑事裁定              98年度撤緩字第78號
聲  請  人  臺灣花蓮地方法院檢察署檢察官
受  刑  人  甲○○
上列聲請人因受刑人違反槍砲彈藥刀械管制條例案件（本院96年
度訴字第305號），聲請撤銷緩刑（98年度執聲丁字第473號），
本院裁定如下：
    主  文
聲請駁回。
    理  由
一、聲請意旨略以：受刑人甲○○因違反槍砲彈藥刀械管制條例
    案件，前經本院以96年度訴字第305號判決判處有期徒刑6月
    ，併科罰金新台幣10萬元，緩刑3年，並於民國96年9月10日
    確定在案。惟受刑人在緩刑期內之97年12月30日更犯公共危
    險罪，經本院於98年5月5日以98年度花交簡字第163 號判決
    判處拘役50日，於98年6月1日確定。是受刑人所為，已合於
    刑法第75條之1第1項第2 款所定撤銷緩刑之原因，爰聲請將
    上述緩刑之宣告予以撤銷等語。
二、按刑法第75條之1 第1 項第2 款規定：「受緩刑之宣告而有
    下列情形之一，足認原宣告之緩刑難收其預期效果，而有執
    行刑罰之必要者，得撤銷其宣告：‧‧‧二、緩刑內因故意
    犯他罪，而在緩刑期內受得易科罰金之有期徒刑、拘役或罰
    金之宣告確定者。」考其立法意旨略以，關於緩刑之撤銷，
    現行法第75條第1 項固已設有2 款應撤銷之原因；至得撤銷
    緩刑之原因，則僅於保安處分章內第93條第3 項與撤銷假釋
    合併加以規定，體例上不相連貫，實用上亦欠彈性，爰參酌
    德國及奧地利現行立法例增訂得撤銷緩刑之原因，其中，現
    行關於緩刑前或緩刑期間故意犯他罪，而在緩刑期內受得易
    科罰金之有期徒刑之宣告者，列為應撤銷緩刑之事由，因認
    過於嚴苛，而排除第75條應撤銷緩刑之事由，移列至得撤銷
    緩刑事由，俾使法官依被告再犯情節，而裁量是否撤銷先前
    緩刑之宣告。其次，如有前開事由，但判決宣告拘役、罰金
    時，可見行為人仍未見悔悟，有列為得撤銷緩刑之事由，以
    資彈性適用，爰於第1 項第1 款、第2 款增定之；且本條採
    用裁量撤銷主義，賦予法院撤銷與否之權限，特於第1 項規
    定實質要件為「足認原宣告之緩刑難收其預期效果，而有執
    行刑罰之必要」，供作審認之標準。亦即於「得」撤銷緩刑
    之情形，法官應依職權本於合目的性之裁量，妥適審酌被告
    所犯前後數罪間，關於法益侵害之性質、再犯之原因、違反
    法規範之情節是否重大、被告主觀犯意所顯現之惡性及其反
    社會性等情，是否已使前案原為促使惡性輕微之被告或偶發
    犯、初犯改過自新而宣告之緩刑，已難收其預期之效果，而
    確有執行刑罰之必要，此與刑法第75條第1 項所定2 款要件
    有一具備，即毋庸再行審酌其他情狀，應逕予撤銷緩刑之情
    形不同，合先敘明。
三、查本件受刑人因違反槍砲彈藥刀械管制條例案件，前經本院
    以96年度訴字第305號判決判處有期徒刑6月，併科罰金新台
    幣10萬元，緩刑3年，並於96年9月10日確定在案。惟受刑人
    在緩刑期內之97年12月30日更犯公共危險罪，經本院於98年
    5月5日以98年度花交簡字第163號判決判處拘役50日，於 98
    年6月1日確定，有卷附上揭判決書2 份及臺灣高等法院被告
    前案紀錄表1 份可稽。顯見受刑人緩刑期內因故意犯他罪，
    而在緩刑期內受得易科罰金之拘役宣告，已合於刑法第75條
    之1第1項第2 款之撤銷緩刑事由無疑。然刑法緩刑制度係為
    促進惡性輕微之被告或偶發犯、初犯利於改過自新而設，刑
    法第75條之1 又賦與法院裁量撤銷與否之權限，則受刑人雖
    合於同法條第1項第2款之情形，惟是否已足認原緩刑之宣告
    難收其預期效果，而有執行刑罰之必要，仍須視情形而定。
四、對此，聲請書僅以受刑人於緩刑期間內犯公共危險罪，而受
    得易科罰金之拘役宣告確定，合於刑法第75條之1第1項第 2
    款所定得撤銷宣告之原因等語，然對於該受刑人如何符合刑
    法第75條之1 所定「足認原宣告之緩刑難收其預期效果，而
    有執行刑罰之必要」之實質要件，除提出本院96年度訴字第
    305號及98年度花交簡字第163號判決書外，並未提出其他證
    據以供證明符合撤銷緩刑之實質要件，其遽以聲請撤銷上揭
    緩刑，自值斟酌。又受刑人係因拾獲子彈而持有而觸犯違反
    槍砲彈藥刀械管制條例，前開法院並因受刑人係一時失慮致
    罹刑章，經此教訓，諒無再犯之虞，因認所宣告之刑，以暫
    不執行為適當，而併予宣告緩刑，有上開判決書可稽。嗣受
    刑人雖因酒後駕車，犯公共危險罪經本院判處科刑，前、後
    案雖均為故意犯罪，2 案之犯罪型態、原因、侵害法益及社
    會危害程度迥異，核無關連或類似性，且先後犯罪時間相距
    已逾1 年，期間亦無其他犯罪，本院實難以受刑人於緩刑期
    間所為之公共危險犯行，即遽認已達無從期待其能悔改警惕
    ，而有一再危害社會疑慮之嚴重程度。此外復無其他具體事
    證足資認定受刑人有何前所宣告之緩刑難收預期效果，而有
    執行刑罰之必要。本件聲請即非有據，為無理由，應予駁回
    。
五、據上論斷，應依刑事訴訟法第220 條，裁定如主文。
中    華    民    國    98    年    8     月    26    日
                  刑事第二庭    法  官  陳世博
上列正本證明與原本無異。
如對本裁定不服，應於送達後5 日內，向本院提出抗告狀（應抄
附繕本）。
中    華    民    國    98    年    8     月    26    日
                                書記官


司法院資訊處製作；財團法人民間司法改革基金會備份。
